臺灣臺北地方法院刑事判決　　　　　　　93年度訴字第1392號
公　訴　人　臺灣臺北地方法院檢察署檢察官
被　　　告　乙○○
指定辯護人　本院公設辯護人甲○○
上列被告因偽造貨幣案件，經檢察官提起公訴（93年度偵緝字第
1235號），本院判決如下：
    主  文
乙○○行使偽造之通用紙幣，未遂，累犯，處有期徒刑壹年捌月
。
扣案偽造之新臺幣壹仟元紙幣陸張（號碼：RF945642VB、SX9675
37UM、FU833967MS、XM988511GT、GA698851HE、LQ720109VZ）均
沒收之。
    事  實
一、乙○○前於民國89年間，因違反毒品危害防制條例案件，經
    臺灣板橋地方法院以89年度板簡字第1842號判決有期徒刑6
    月確定，嗣於90年間，因竊盜案件，經臺灣高等法院以90年
    度上訴字第2848號判決有期徒刑1 年2 月確定，應執行有期
    徒刑1 年6 月，甫於92年2 月18日假釋期滿執行完畢，仍不
    知悔改，竟基於行使偽造通用紙幣之犯意，於不詳時間以新
    臺幣（下同）1.000 元之代價，向真實姓名年籍不詳綽號「
    阿宏」之成年男子，購買面額千元之偽造紙幣六張，復於93
    年4 月5 日晚間11時10分許，在臺北縣樹林市○○路、八德
    街口，搭乘蔡峰吉所駕駛、車牌號碼847-CE號營業小客車至
    臺北市○○路821 巷口，到達目的地欲下車時，乙○○先以
    號碼RF945642VB號之偽造紙幣一張欲支付車資650 元，惟蔡
    峰吉發現有異不願收受，要求乙○○另行支付，乙○○續另
    以號碼GA698851HE號之偽造紙幣一張交付與蔡峰吉之際，適
    有臺北市政府警察局中山分局大直派出所警員呂文智、黃正
    城身上扣得偽造之千元紙幣六張，乙○○始未達以偽造紙幣
    償付車資之目的。
二、案經臺北市政府警察局中山分局報請臺灣臺北地方法院檢察
    署檢察官偵查起訴。
    理  由
一、前揭事實，業據被告乙○○於本院審理時坦承不諱（見本院
    卷第46至48頁），復經證人蔡峰吉、呂文智、黃正居分別於
    警詢、偵查中證述屬實（見93年度偵字第10669 號卷第15、
    88 、89 頁），並有中央印製廠93年4 月26日中易發字第
    0930 002144 號函一紙附卷可稽，且有偽造之千元紙幣六張
    （號碼：RF945642VB、SX967537UM、FU833967MS、XM988511
    GT、GA6 98851HE 、LQ720109VZ）扣案可資佐證，足徵被告
    任意性自白與事實相符。本件事證明確，被告犯行堪以認定
    。
二、核被告所為，係犯刑法第196 條第3 項、第1 項行使偽造通
    用紙幣未遂罪。被告先後二次交付偽造千元紙幣與證人蔡峰
    吉之犯行，係利用同一犯罪機會接續為之，為接續犯，屬單
    純一罪。被告意圖供行使之用而收集偽造通用紙幣之低度行
    為，為其行使偽造通用紙幣之高度行為所吸收，不另論罪。
    又被告前於89年間，因違反毒品危害防制條例案件，經臺灣
    板橋地方法院以89年度板簡字第1842號判決有期徒刑6 月確
    定，嗣於90年間，因竊盜案件，經臺灣高等法院以90年度上
    訴字第2848號判決有期徒刑1 年2 月確定，應執行有期徒刑
    1 年6 月，甫於92年2 月18日假釋期滿執行完畢，此有臺灣
    高等法院被告全國前案紀錄表在卷足憑（見本院卷第4 至20
    頁），其於五年內再犯本案有期徒刑以上之罪，係屬累犯，
    應依刑法第47條加重其刑。被告已著手於行使偽造通用紙幣
    犯罪行為之實施，惟因證人蔡峰吉發覺有異不願收受，其始
    未達以偽造紙幣償付車資之犯罪目的，故為未遂犯，應依刑
    法第26前段減輕其刑。被告既有刑之加重及減輕二種事由，
    應先加後減之。爰審酌被告前有毒品、竊盜前科，仍不思悔
    悟而為本件犯行，收集並進而行使偽造之通用紙幣，破壞公
    眾對國家發行通用紙幣真正之信賴，對真幣之公共信用及金
    融交易秩序危害甚鉅，兼衡其犯罪之手段、犯後之態度等一
    切情狀，量處如主文所示之刑，以資儆懲。末查不得行使偽
    造紙幣之觀念，經政府宣導已久，為具有通常智識之人應有
    之認識，被告雖僅為國小肄業，然已成年，況其於警詢、偵
    查中尚以不知所持有者係偽造紙幣等語置辯，顯見其明知收
    集、行使偽造紙幣之行為係法所不許，惟仍執意為之，其犯
    罪之情狀無可憫恕之處，與刑法第59條要件不符，自無法據
    以減輕其刑。又扣案之偽造千元紙幣六張（號碼：RF945642
    V B 、SX967537 UM 、FU833967MS、XM988511GT、GA698851
    HE、LQ720109VZ），均應依刑法第200 條規定沒收之。
三、至於被告本無以真鈔支付車資之意，而係欲行使偽造之通用
    紙幣以謀不付對價搭乘營業小客車之利益，並使蔡峰吉受有
    損害，雖亦符合刑法詐欺得利罪之構成要件，惟刑法第196
    條第1 項行使偽造之通用紙幣罪，本即含詐欺性質，故本件
    不另論以詐欺得利罪，附此敘明。
據上論斷，應依刑事訴訟法第299 條第1 項前段，刑法第196 條
第3 項、第1 項、第47條、第26條前段、第200 條，罰金罰鍰提
高標準條例第1條前段，判決如主文。
本案經檢察官孟令士到庭執行職務。
中　　華　　民　　國　　94　　年　　1 　　月　　19　　日
                       臺灣臺北地方法院刑事第一庭
                         審判長法  官  陳興邦
                               法  官  劉亭柏
                               法  官  劉素如
上正本證明與原本無異。
如不服本判決，應於判決送達後十日內向本院提出上訴狀（應抄
附繕本）。告訴人或被害人如對於本判決不服者，應具備理由請
求檢察官上訴，其上訴期間之計算係以檢察官收受判決正本之日
期為準。
                               書記官  陳俐妙
中　　華　　民　　國　　94　　年　　1 　　月　　19　　日
